【裁判字號】    92,聲判,11
【裁判日期】    920520
【裁判案由】    聲請交付審判
【裁判全文】
臺灣士林地方法院刑事裁定                        九十二年度聲判字第一一號
    聲  請  人
    即  告訴人  丙○○
    代  理  人  甲○○律師
    被      告  乙○○
右列聲請人因告訴被告過失傷害案件，不服臺灣高等法院檢察署檢察長駁回再議之處
分（九十二年上聲議字第五七號），聲請交付審判，本院裁定如左：
    主    文
聲請駁回。
    理    由
一按告訴人不服上級法院檢察署檢察長或檢察總長認再議為無理由而駁回之處分者，
  得於接受處分書後十日內委任律師提出理由狀，向該管第一審法院聲請交付審判。
  法院認為交付審判之聲請不合法或無理由者，應駁回之。刑事訴訟法第二百五十八
  條之一、第二百五十八條之三第二項前段，分別定有明文。
二本件聲請人丙○○以被告乙○○涉犯刑法第二百八十四條第二項之業務過失傷害罪
  ，向臺灣士林地方法院檢察署檢察官提出告訴，經該檢察署檢察官為不起訴處分（
  九十一年度偵續字第九四號）後，聲請人不服，聲請再議，經臺灣高等法院檢察署
  檢察長於民國九十二年一月二日以九十二年度上聲議字第五七號處分書認聲請人再
  議為無理由而駁回再議。
三聲請交付審判意旨略以：被告乙○○為義消分隊長，職司交通指揮權責，於九十年
  三月二十五日中午十二時三十分許台北縣汐止市北山大橋附近發生火災，台北縣政
  府消防局社后分隊隊員黃宗祈駕駛車牌號碼ＱＦ─七二六號消防車至上址救火時，
  將消防車停於台北縣汐止市北山大橋第十六支燈桿前之快車道上，當時煙霧瀰漫，
  被告乙○○自應為交通指揮，詎竟未為之，致使聲請人騎乘ＡＬＮ─七七六號機車
  行經該處，因無法注意車前狀況，而撞擊黃宗祈停放路邊之消防車後方，而受頭部
  嚴重重傷、大腿嚴重骨折之傷害。當時被告根本無指揮交通，檢察官竟認聲請人疏
  未注意被告之手勢，顯有未盡調查之責，另檢察官亦未傳訊現場指揮官以查有無命
  被告為交通指揮，竟率然推斷被告係自動自發去指揮交通。傳訊現場指揮官調查，
  係做為責任歸屬之重要依據，檢察官依法應調查，怎可推予聲請人自行查證？另台
  北縣警察局與義消原為一家人，台北縣警察局所製之筆錄當然偏袒自家人，怎可以
  台北縣警察局所製聲請人車速時速五十公里之筆錄為據，而認定聲請人超速？再該
  路段為上山，當時煙霧瀰漫，能見度僅二公尺，聲請人怎可能以時速五十公里之速
  度行駛？筆錄顯然不實。原不起訴處分及駁回再議之處分，均有違誤，請賜准交付
  審判。
四本院查：
  (一)按新修正刑事訴訟法第二百五十八條之一規定告訴人得向法院聲請交付審判，係
    新增對於「檢察官不起訴或緩起訴裁量權」制衡之一種外部監督機制，法院僅就
    檢察官所為不起訴或緩起訴之處分是否正確加以審查，以防止檢察機關濫權，依
    此立法精神，同法第二百五十八條之三第三項規定法院審查聲請交付審判案件時
    「得為必要之調查」，其調查證據之範圍，自應以偵查中曾顯現之證據為限；而
    同法第二百六十條對於不起訴處分已確定或緩起訴處分期滿未經撤銷者得再行起
    訴之規定，其立法理由說明該條所謂不起訴處分已確定者，包括「聲請法院交付
    審判復經駁回者」之情形在內，是前述「得為必要之調查」，其調查證據範圍，
    更應以偵查中曾顯現之證據為限，不得就告訴人新提出之證據再為調查，亦不得
    蒐集偵查卷以外之證據，否則，將與刑事訴訟法第二百六十條之再行起訴規定，
    混淆不清，亦將使法院兼任檢察官而有回復「糾問制度」之虞；且法院裁定交付
    審判，即如同檢察官提起公訴使案件進入審判程序，是法院裁定交付審判之前提
    ，必須偵查卷內所存證據已符合刑事訴訟法第二百五十一條第一項規定「足認被
    告有犯罪嫌疑」檢察官應提起公訴之情形，亦即該案件已經跨越起訴門檻，否則
    ，縱或法院對於檢察官所認定之基礎事實有不同判斷，但如該案件仍須另行蒐證
    偵查始能判斷應否交付審判者，因交付審判審查制度並無如同再議救濟制度得為
    發回原檢察官續行偵查之設計，法院仍應依同法第二百五十八條之三第二項前段
    規定，以聲請無理由裁定駁回，合先敘明。
  (二)查臺灣士林地方法院檢察署檢察官九十一年度偵續字第九四號不起訴處分書及台
    灣高等法院檢察署九十二年度上聲議字第五七號處分書，以下列理由認被告無業
    務過失傷害之犯嫌：
    (1)刑法上之過失犯，指在法律上有注意義務，事實上亦能注意，竟欠缺注意，致
      發生一定之結果，此結果與其欠缺注意在客觀上有相當因果關係者，始足當之
      。如行為人並無注意義務或注意能力，或在客觀上非其所能注意，即難認有何
      過失可言。
    (2)本件告訴人認被告乙○○涉有過失傷害罪嫌，無非係以臺北縣政府消防局社后
      分隊隊員黃宗祈所駕駛之消防車停放在車道上後，無人指揮交通，亦無適當之
      交通管制，致告訴人得以騎乘機車通行，因車道煙霧瀰漫，告訴人無法看見前
      方車輛，因而導致發生事故受有傷害，被告乙○○自有義務以交通疏導方式加
      以排除事故發生，竟未為適當之交通管制，顯有過失為其論據。訊據被告乙○
      ○堅決否認有何過失傷害犯行，辯稱：到現場時，消防車已經到了，他們正在
      鋪設水帶，渠發現濃煙越來越大，才前往距離失火點一百三十五公尺轉彎處，
      站在白線上以手指揮請往來車輛往內側靠等語。
    (3)經查：
    本件交通事故之發生係因告訴人丙○○騎乘機車行經右揭路段時，因臺北縣汐
      止市北山大橋下方失火，致告訴人丙○○未注意前方，而直接撞及被告黃宗祈
      停放在北上大橋上之ＱＦ—七二六號消防車後方，此有道路交通事故調查報告
      表一份、照片六張附卷可稽，且依卷附肇事現場照片觀之，告訴人丙○○騎乘
      機車之車頭前方擋泥板部分破損並撞進消防車下方，顯見衝撞力道強勁，告訴
      人騎乘機車之速度過快，又參酌告訴人丙○○於警局訊問時陳稱：車禍前騎乘
      機車之速度約五十公里左右，行駛至濃煙處，因路況略呈彎度，過了轉彎處後
      ，才發現一輛消防車停在路旁，當時距離約三至五公尺，便立即煞車，但已來
      不及等語，顯見告訴人丙○○受有傷害之原因係因火災造成濃煙及臺北縣政府
      消防局社后分隊隊員黃宗祈將車輛停放路旁，導致告訴人丙○○無法注意車前
      狀況，在車速過快之情形下，而撞及前方消防車肇事。
    本件交通事故經送請臺灣省臺北縣區車輛行車事故鑑定委員會及臺灣省車輛行
      車事故覆議鑑定委員會鑑定，結果均認為本件交通事故係告訴人丙○○駕駛機
      車行經火災附近，未注意車前狀況為肇事原因，臺北縣政府消防局社后分隊隊
      員黃宗祈並無肇事因素，此有臺灣省臺北縣區車輛行車事故鑑定委員會北鑑字
      第九０一三七六號鑑定意見書及臺灣省車輛行車事故覆議鑑定委員九十年八月
      二十九日府覆議字第九０一六四九號函各一份在卷可稽。
    被告乙○○雖是義消成員，並非右揭消防車之司機，消防車停放亦非被告乙○
      ○所為，在法律上對於消防車之停放並無任何注意義務，其無過失可言至明。
      至火災造成濃煙更非被告乙○○行為所致，告訴人丙○○因此無法注意車前狀
      況，亦非被告注意能力所及，亦與過失責任之前提須負有注意義務之要件不合
      。
    至於告訴人認被告乙○○無適當交通管制一節云云。查，按消防指揮人員，對
      火災處所周邊，得劃定警戒區，限制人車進入，並得疏散或強制疏散區內人車
      ，消防法第二十條定有明文規定。而證人即臺北縣政府消防局第四分隊汐止分
      隊分隊長陳志瑋到庭證稱：消防法第二十條之消防指揮人員為現場帶隊最高之
      指揮官，義消人員不得擔任，但得聽命指揮官之指示處理等情，足證被告乙○
      ○當非該認火災現場之消防指揮人員，自難令其負有管制現場交通或強制疏散
      人車之義務，是被告乙○○既非消防指揮人員，自無依消防法規定負應行注意
      之義務，且無適當交通管制與告訴人受有傷害間之因果關連，在經驗法則上顯
      然欠缺相當性，自難據此令被告乙○○負擔過失之責。
    被告於偵查中供稱：伊為義消人員，依規定負責救災，至指揮交通為警方職責
      ，伊到現場時，濃煙密佈，消防車停放在外側車道，伊往回走一百多公尺到轉
      彎處，以手勢要求後方來車走內側車道，不知為何告訴人撞上等語，核與黃宗
      祈所述相符，足見被告係在第一時間自動自發以手勢指揮交通，非經現場指揮
      官指示，另本件車禍之發生係因告訴人超速、未注意前方之消防車及未注意被
      告之指揮所致。
    綜上各點，因認被告業務過失傷害罪嫌不足，而予以不起訴處分及駁回再議。
  (三)綜觀上開不起訴處分書、駁回再議處分書，已詳述本件車禍發生之原因乃聲請人
    超速及未注意車前狀況所致、被告乙○○於本件車禍之發生，並無法律上之注意
    義務、亦無能注意而不注意之過失，且與聲請人傷害之發生間，並無相當因果關
    係，已將聲請人質疑各點鉅細靡遺述明。至聲請人於本院質稱警訊筆錄記載其車
    速達時速五十公里，係不實之記載，然查聲請人於九十年七月一日十六時於台北
    縣警察局汐止分局社后派出所應訊時，明確陳稱：「（問車禍發生前你車速多少
    ？）約五十公里左右」、「（當時視線如何？路況如何？精神狀況如何？）視線
    清楚，路況良好，精神狀況佳」「當時該消防車停放於道路外側之機車道上，我
    因為怕不小心被後方之車輛追撞，所以未往快車道閃避，而當時通過該消防車時
    已來不及閃避而撞上」等語，並於閱覽該警訊筆錄後簽名捺印（詳見第一九六二
    號偵卷第三一頁反面、第三二頁正、反面），顯見係聲請人於警訊時自稱車速達
    時速五十公里，且車禍發生前即清楚可見消防車停放於道路外側之機車道上，係
    因聲請人恐遭後方車輛追撞，方未往快車道閃避。聲請人空言否認其前所為之陳
    述，指摘警訊筆錄不實，顯為嗣後欲推卸其經認定超速駕駛致生本件車禍之過失
    。又聲請人質疑檢察官未傳訊現場指揮官以查有無命被告為交通指揮，然查檢察
    官就此部分，已函詢台北縣政府消防局，及傳訊證人即消防局分隊長陳志瑋，難
    謂檢察官未為調查。檢閱偵查卷內所有之證據資料，本院並無足以認被告有犯罪
    嫌疑、本件已跨越起訴門檻之確信，參諸法院辦理刑事訴訟案件應行注意事項第
    一百十八點規定，原檢察官及臺灣高等法院檢察署檢察長以被告犯罪嫌疑不足，
    分別予以不起訴處分及駁回再議之聲請，並無不當。本件聲請交付審判意旨仍執
    前詞對於原處分指摘，請求交付審判，顯無理由，應予駁回。
五依刑事訴訟法第二百五十八條之三第二項前段裁定如主文。
中      華      民      國    九十二    年      五      月     二十     日
                                    臺灣士林地方法院刑事第一庭
                                      審判長法  官  林  清  吉
                                            法  官  劉秉  鑫
                                            法  官  江  翠  萍
右正本證明與原本無異。
本件不得抗告。
                                            書記官  范  淑  芬
中      華      民      國    九十二    年      五      月     二十二   日


司法院資訊處製作；財團法人民間司法改革基金會備份。
